【裁判字號】    94,易,1545
【裁判日期】    950831
【裁判案由】    竊佔
【裁判全文】
臺灣臺北地方法院刑事判決              94年度易字第1545號
公  訴  人  臺灣臺北地方法院檢察署檢察官
被      告  子○○
選任辯護人  楊揚律師
上列被告因竊佔案件，經檢察官提起公訴（九十三年度偵字第一
九二九六號），本院判決如下：
    主    文
子○○意圖為第三人不法之利益，而竊佔他人之不動產，處有期
徒刑伍月，如易科罰金，以銀元佰元即新臺幣玖佰元折算壹日
。
    犯罪事實
一、子○○於民國八十六年間向黃淑貞購買黃淑貞信託登記在黃
    于芳名下之臺北市○○區○○段六小段一三五地號，面積九
    百六十二平方公尺應有部分為三百二十分之十之土地及其上
    臺北市○○區○○段六小段三八建號，門牌號碼為臺北市○
    ○區○○路二三五巷三五號之房屋、其上臺北市○○區○○
    段六小段五三建號，面積三百七十七點八九平方公尺應有部
    分之三百二十分之十之建物（下稱系爭房地），而成為松江
    之星華廈區分所有權人，並提供系爭房地予其經營之大阪根
    食品有限公司（下稱大阪根日本料理餐廳）作為餐廳使用。
    詎子○○明知大阪根日本料理餐廳旁之土地即臺北市○○區
    ○○段六小段一三五地號如附圖所示Ａ、Ｂ、Ｃ部分土地係
    松江之星華廈全體區分所有權人所共有之法定空地，未經松
    江之星華廈全體區分所有權人同意，不得擅自佔有、使用，
    前雖有不知名之人士在如附圖所示Ｃ部分土地上搭蓋雨棚，
    惟此部分與松江之星華廈管理委員會為松江之星華廈全體區
    分所有權人停車之安全、便利在如附圖所示Ａ部分土地上搭
    建之磚牆、在如附圖所示Ｂ部分土地及其旁法定空地上所搭
    建之雨棚，均未排除他人使用，所有松江之星華廈區分所有
    權人均可使用如附圖所示Ａ、Ｂ、Ｃ部分土地及附圖Ｂ部分
    旁之法定空地，竟為擴充前開大阪根日本料理餐廳營業場所
    ，意圖為第三人大阪根日本料理餐廳不法之利益（起訴書誤
    載為自己不法之利益），於九十二年四月大阪根日本料理餐
    廳裝潢期間某日，未經松江之星華廈全體區分所有權人之同
    意，擅自雇用不知情之真實姓名、年籍均不詳之成年工人在
    如附圖所示Ｃ部分土地上搭建Ｔ型磚造圍牆，欲以之竊佔如
    附圖所示Ｃ部分土地，然在尚未完工之際，因遭人檢舉，經
    臺北市政府工務局於同年月某日前往現場勘查，並於九十二
    年四月十七日開具臺北市政府工務局北市工建字第○九二五
    ○二八七三○○號違章建築即時強制拆除通知書，通知臺北
    市○○區○○路二三五巷三五號一樓旁有違建範圍為約二十
    平方公尺，一層約二點八公尺，材料為磚、鐵皮及鐵架之增
    建違建，在完成送達程序後，將不另通知，逕行派員執行拆
    除後，子○○已先自行拆除如附圖所示Ｃ部分土地上Ｔ型磚
    造圍牆完畢，臺北市政府工務局則於同日（起訴書誤載為九
    十四年四月十七日）派該局建築管理處查報隊第三分隊人員
    將其餘如附圖所示Ａ部分土地上磚牆、如附圖所示Ｂ部分土
    地及其旁法定空地上所搭建之雨棚強制拆除完畢，經臺北市
    政府工務局予以結案。嗣後，因上開大阪根日本料理餐廳仍
    在整修裝潢，子○○明知未經松江之星華廈全體區分所有權
    人同意，不得擅自佔有、使用如附圖所示Ａ、Ｂ、Ｃ部分土
    地，且經拆除後之建築物不得重建，然為達為擴充前開大阪
    根日本料理餐廳營業場所之目的，竟接續上開竊佔之犯意，
    於九十二年四月間某日，擅自雇用不知情之真實姓名、年籍
    均不詳之成年工人先後在如附圖所示Ａ部分土地上建造一固
    定式花臺，在如附圖所示Ｂ部土地分上設置固定式鐵架，放
    置上開大阪根日本料理餐廳空調主機，並在如附圖所示Ｃ部
    分土地上以固定之鐵門及鋁門窗重新搭建一道牆面，而將如
    附圖所示Ｃ部分土地地面均墊高十公分（起訴書誤載為三十
    公分）、舖設地板，排除他人使用，而竊佔松江之星華廈全
    體區分所有權人共有之如附圖所示Ａ、Ｂ、Ｃ部分土地共計
    三十五點一三平方公尺，專供其自己經營之大阪根日本料理
    餐使用。
二、案經松江之星華廈住戶丁○○、乙○○、己○○、戊○○、
    甲○○、丙○○、何鳳妍、李尚娟、庚○○、癸○○、壬○
    ○、王淑貞、林淑容、辛○○、林建廷、陳雲珠訴請臺灣臺
    北地方法院檢察署偵查起訴。
    理    由
壹、證據能力：
  一、按被告以外之人於審判外之言詞或書面陳述，除法律有規
      定者外，不得作為證據；又被告以外之人於偵查中向檢察
      官所為之陳述，除顯有不可信之情況者外，得為證據刑事
      訴訟法第一百五十九條第一項、第一百五十九條之一第二
      項分別定有明文。又證人、鑑定人依法應具結而未具結者
      ，其證言或鑑定意見，不得作為證據，同法第一百五十八
      條之三亦有明定。
  二、經查：
  （一）告訴人己○○於警詢中所為供述，係屬被告子○○以外
        之人於審判外之言詞陳述，被告選任辯護人於本院準備
        程序中業已對告訴人己○○於警詢中所為供述之證據能
        力聲明異議，依前開說明，自不得為證據。
  （二）告訴人己○○、告訴代理人黃正淮律師於偵查中之指訴
        依法均應具結而均未具結，依刑事訴訟法第一百五十八
        條之三規定，自均不得作為證據。
  （三）證人黃淑貞於偵查中以證人身分具結向檢察官所為之證
        述，查無何顯不可信之情況，依刑事訴訟法第一百五十
        九條之一第二項規定，得為證據。
貳、實體部分：
  一、訊據被告固不否認於九十二年四、五月間某日，在如附圖
      所示Ａ部分土地上建造一固定式花臺，在如附圖所示Ｂ部
      土地分上設置固定式鐵架，放置上開大阪根日本料理餐廳
      空調主機，並在如附圖所示Ｃ部分土地上以固定之鐵門及
      鋁門窗重新搭建一道牆面，而將如附圖所示Ｃ部分土地地
      面墊高三十公分、舖設地板等事實，惟矢口否認有何竊佔
      犯行，辯稱：伊前手黃淑貞自七十六年起即已在該址經營
      上欣服裝股份有限公司，佔用系爭法定空地作為倉庫，堆
      置貨品。嗣黃淑貞將系爭房屋出租予宏順乾洗店，該洗衣
      店仍占有使用該法定空地，晾曬衣物，伊於八十六年間向
      黃淑貞購買系爭房地時，黃淑貞連帶將鐵皮屋使用權也出
      售給伊，伊使用鐵皮屋係基於與黃淑貞間契約關係，並無
      將法定空地佔為己有之不法意圖，伊係接續黃淑貞繼續佔
      有系爭法定空地，且於九十二年四月整修裝潢時，並未超
      出原佔用範圍而為擴充，亦未搭建磚造圍牆，工務局第一
      次拆除圍牆走道時，並沒有拆除伊旁編織冷氣機、花臺部
      分，因為工務局認為樓下都是違章建築，不能只拆大阪根
      日本料理餐廳，後來伊沒有再建圍牆，只是以鋁門窗、門
      築起分隔內、外而已，至於地面墊高是因為隔壁蓋大樓時
      地面稍微下陷，且當時臺北市淹大水，所以伊於四月一日
      裝潢時，大概將地面墊高約十公分，並鋪設磁磚自己使用
      ，花臺大約三十公分高，放在前面水溝旁邊，完全開放的
      ，只是美化環境云云。經查：
  （一）被告於八十六年間向證人黃淑貞購買證人黃淑貞信託登
        記在案外人黃于芳名下之系爭房地，而成為松江之星華
        廈區分所有權人，並在系爭房地經營大阪根日本料理餐
        廳。而大阪根日本料理餐廳旁之土地即臺北市○○區○
        ○段六小段一三五地號如附圖所示Ａ、Ｂ、Ｃ部分土地
        係松江之星華廈全體區分所有權人所共有之法定空地，
        又前有不知名之人士在如附圖所示Ｃ部分土地上搭蓋雨
        棚，松江之星華廈管理委員會在如附圖所示Ａ部分土地
        上搭建磚牆、在如附圖所示Ｂ部分土地及其旁法定空地
        上搭建雨棚，臺北市政府工務局於九十二年四月十七日
        開具臺北市政府工務局北市工建字第○九二五○二八七
        三○○號違章建築即時強制拆除通知書，通知臺北市○
        ○區○○路二三五巷三五號一樓旁有違建範圍為約二十
        平方公尺，一層約二點八公尺，材料為磚、鐵皮及鐵架
        之增建違建，在完成送達程序後，將不另通知，逕行派
        員執行拆除，並於同日派該局建築管理處查報隊第三分
        隊人員將如附圖所示Ａ部分土地上磚牆、如附圖所示Ｂ
        部分土地及其旁法定空地上所搭建之雨棚強制拆除完畢
        ，經臺北市政府工務局予以結案。被告於九十二年四月
        間某日，雇用工人先後在如附圖所示Ａ部分土地上建造
        一固定式花臺，在如附圖所示Ｂ部土地分上設置固定式
        鐵架，放置上開大阪根日本料理餐廳空調主機，並在如
        附圖所示Ｃ部分土地上以固定之鐵門及鋁門窗搭建一道
        牆面，而將如附圖所示Ｃ部分土地地面墊高十公分、舖
        設地板等事實，為被告所是認，核與證人黃淑貞、己○
        ○、丁○○於本院九十五年八月十日審判期日中到庭證
        述情節相符，並有臺北市建物登記謄本、臺北市中山地
        政事務所土地所有權狀、臺北市中山地政事務所建物所
        有權狀、臺北市政府工務局九十二年四月十七日北市工
        建字第○九二五○二八七三○○號違章建築即時強制拆
        除通知書、臺北市政府工務局九十二年五月二十二日北
        市工建字第○九二五○三四六七○○號違章查報拆除函
        、不動產買賣契約、臺北市政府工務局九十二年九月三
        日北市工建字第○九二五三三六六三○○號函、松江之
        星華廈合約書、一樓平面圖、照片、本院九十四年十二
        月八日勘驗筆錄、臺北市中山地政事務所九十四年十二
        月九日北市中地二字第○九四三二○五九四○○號函及
        其檢附之臺北市中山地政事務所土地複丈成果圖、臺北
        市政府工務局建築管理處九十五年一月十三日北市工建
        查字第○九五六○三○四一○○號函及其檢附之臺北市
        政府工務局建築管理處違建查報案件明細表、臺北市政
        府工務局九十二年五月二十二日北市工建字第○九二五
        ○三四六七○○號違建查報拆除函、照片、臺北市政府
        工務局九十四年十二月二十七日北市工建字一字第○九
        二五○二八七三○○號函（稿）、臺北市政府工務局九
        十四年十二月二十三日函稿、臺北市政府工務局九十四
        年四月二十九日北市工建字第○九二五二一一四七○○
        號函（稿）、臺北市政府工務局建築管理處違章建築強
        制拆除報告單、臺北市政府工務局建築管理處拆除新違
        章建築結案報告單等件在卷足資佐證，應堪認定。
  （二）被告雖辯稱伊使用鐵皮屋係基於與黃淑貞間契約關係，
        並無將法定空地佔為己有之不法意圖，且伊係接續黃淑
        貞繼續佔有系爭法定空地，於九十二年四月裝潢時，並
        未超出原佔用範圍而為擴充，伊將地面墊高是因為隔壁
        蓋大樓時地面稍微下陷，當時臺北市淹大水，所以伊於
        裝潢時，大概將地面墊高約十公分，並鋪設磁磚自己使
        用，花臺大約三十公分高，放在前面水溝旁邊，完全開
        放的，只是美化環境云云。按刑法上竊佔罪，係以主觀
        上有為自己或第三人不法利益之意圖，客觀上有將他人
        不動產置於自己實力支配之下，即足當之。次按公寓大
        廈管理條例第九條第一項、第二項規定：「各區分所有
        權人按其共有之應有部分比例，對建築物之共用部分及
        其基地有使用收益之權。但另有約定者從其約定。」、
        「住戶對共用部分之使用應依其設置目的及通常使用方
        法為之。但另有約定者從其約定」。第查，被告為松江
        之星華廈區分所有權人，而系爭房地旁如附圖所示Ａ、
        Ｂ、Ｃ部分土地為松江之星華廈全體區分所有權人所共
        有之法定空地，已如前述，則依據前揭法律規定，被告
        即區分所有權人對於系爭法定空地應按其共有之應有部
        分比例而有使用收益之權。次查，證人黃淑貞於偵查中
        先後在被告及其選任辯護人在場時到庭具結證稱：伊在
        八十一年經營童裝，公司因經營之問題，故將產權信託
        登記在公司同事黃于芳名下，那邊原本有鐵皮屋，伊有
        放一些本來不重要的東西，使用時上面是破破爛爛的，
        伊沒有將鐵皮屋上鎖，其他住戶都可以進入鐵皮屋使用
        ，伊在買受該房第一、二年後，曾出租予洗衣店，出租
        予洗衣店二年後，才再以黃于芳名義出售系爭房地予子
        ○○，當時係依據所有權狀之範圍作點交等語，復於本
        院九十五年八月十日審理期日中到庭結證稱：伊於七十
        七、七十八年間買受系爭房地，作為童裝的整燙部門跟
        倉庫使用，當時伊有使用系爭房地旁之法定空地，堆放
        一些出貨時打包之箱子，並沒有以圍牆將該法定空地圍
        起來，如果同棟住戶要停機車，伊也不會反對，那是大
        家都可使用的，後來把系爭房地租給宏順洗衣店使用，
        該洗衣店有把衣服吊掛在外面去，伊於八十六年間，洗
        衣店已經停了一年多後，才把系爭房地賣給被告，就是
        把原屋交給被告，印象中當時並無圍牆，至於被告有無
        問到該法定空地的使用權伊沒有印象，不過伊應該有提
        到那塊空地大家都可以使用等語明確，核與證人己○○
        於本院同一審理期日中到庭結證稱：本來伊等有個法定
        空地，就是臺北市○○路二三五巷三五號旁邊及三五號
        前面有一個空地，原先是作為整棟大廈機車、腳踏車停
        放處，是開放的，之前黃淑貞租給洗衣店時，洗衣店有
        使用如附圖所示Ｃ部分土地，在上面吊衣服，但下面一
        樣可以放機車，因為被告作廚房使用，就把該地整個蓋
        起來，之後被告又作門及牆把伊的部分圍起來。甚至把
        前面放機車的地方佔去放他們的東西，伊等因為不能放
        機車就反對等語相符，足徵證人黃淑貞將系爭房地出賣
        予被告前，證人黃淑貞及其承租人宏順乾洗店雖有使用
        如附圖所示Ｃ部分土地，但並未排除其他松江之星華廈
        區分所有權人使用，直至被告雇工在如附圖所示Ｃ部分
        土地上以固定之鐵門及鋁門窗重新搭建一道牆面，而將
        如附圖所示Ｃ部分土地地面均墊高十公分、舖設地板，
        方排除他人使用，是被告辯稱伊僅係接續證人黃淑貞之
        佔有，並不構成竊佔云云，不足採信。被告雖另辯稱如
        果別人要使用，伊的鑰匙可以給他們，但是沒有人跟伊
        要云云，然被告明知如附圖所示Ａ、Ｂ、Ｃ部分土地係
        屬松江之星華廈全體區分所有權人所共有之法定空地，
        竟未經全體共有人之同意，擅自以鐵門及鋁門窗重新搭
        建一道牆面，並在如附圖所示Ｃ部分土地上放置大阪根
        日本料理餐廳廚房器具，供大阪根日本料理餐廳作為廚
        房使用，而使松江之星華廈區分所有權人無法使用如附
        圖所示Ｃ部分土地，已如前述，客觀上足以顯示被告有
        將該部分土地置於自己實力支配之下，並排除他人使用
        之意圖甚明。況且，被告亦從未主動將鐵門鑰匙交付松
        江之星華廈其餘區分所有權人使用，或公告周知任何松
        江之星華廈全體區分所有權人均可使用如附圖所示Ｃ部
        分土地，遑論如附圖所示Ａ、Ｂ部分土地因被告建造花
        臺、架設鐵架放置大阪根日本料理餐廳空調主機，已排
        除其他松江之星華廈全體區分所有權人使用之可能，是
        被告前開所辯，顯屬事後卸責之詞，實難採信。
  （三）被告雖辯稱伊未搭建磚造圍牆，工務局第一次拆除圍牆
        走道時，並沒有拆除伊旁編織冷氣機、花臺部分，因為
        工務局認為樓下都是違章建築，不能只拆大阪根日本料
        理餐廳，後來伊沒有再建圍牆，只是以鋁門窗、門築起
        分隔內、外而已，花臺大約三十公分高，放在前面水溝
        旁邊，只是美化環境云云。按建築法第四條明文規定：
        本法所稱建築物，為定著於土地上或地面下具有頂蓋、
        樑柱或牆壁，供個人或公眾使用之構造物或雜項工作物
        ；而雜項工作物依建築法第七條係指「為營業爐灶、水
        塔、瞭望臺、廣告牌、散裝倉、廣播塔、煙囪、圍牆、
        駁崁、高架遊戲設施、游泳池、地下儲藏庫、建築物興
        建完成後增設之中央系統空氣調節、昇降設備、防空避
        難、污水處理及挖填土石等工程」；又同法第九十五條
        之罪名，係以行為人對於依建築法規定強制拆除之建築
        物，違反規定重建，為其成立要件；亦即行為人須有違
        反建築法規定重建建築物之行為，始足當之。次按建築
        法第九十五條之罪，僅須重建人對「該地點曾有違建經
        依法拆除之事實」有所認識，即應成立該罪。例如承租
        人於租賃期間內，於樓頂平台建築違建一間，經依法拆
        除，知情之出租人於收回房屋後違規原地重建，該出租
        人仍應成立本條之罪，並不限於重建人與原建人為同一
        人時，始能成立（法務部（八一）法檢（二）字第二九
        七號函參照），此觀該條明定：「依本法規定強制拆除
        之建築物，違反規定重建者」，即應負該條之刑責，並
        無以前後二次違章建築行為人同一為要件。查，證人林
        芳珠於本院同一審判期日中到庭證稱：橘色磚牆（即Ｔ
        型磚牆）及門、鋁門窗合起來之牆面都是被告在九十二
        年四月間蓋的，而靠近外面新的棚架是被告在建管處拆
        掉後再重蓋的等語明確，而觀之卷附臺北市政府工務局
        建築管理處九十五年一月十三日北市工建查字第○九五
        六○三○四一○○號函檢附之臺北市政府工務局建築管
        理處違章建築強制拆除報告單、臺北市政府工務局建築
        管理處拆除新違章建築結案報告單、照片、臺北市政府
        工務局九十二年四月十七日北市工建字第○九二五○二
        八七三○○號違章建築即時強制拆除通知書所示，可知
        前開被告所建造之Ｔ型磚牆及松江之星華廈管理委員會
        在如附圖所示Ａ部分土地上所搭建之磚牆、在如附圖所
        示Ｂ部分土地及其旁法定空地上所搭建之雨棚均係臺北
        市政府工務局九十二年四月十七日北市工建字第○九二
        五○二八七三○○號違章建築即時強制拆除通知書通知
        依法應強制拆除之違章建築，而其中Ｔ型磚牆為違建所
        有人自行拆除，其餘部分則由臺北市政府工務局於同日
        派該局建築管理處查報隊第三分隊人員強制拆除完畢等
        情明確，被告明知Ｔ型磚牆及松江之星華廈管理委員會
        在如附圖所示Ａ部分土地上所搭建之磚牆、在如附圖所
        示Ｂ部分土地及其旁法定空地上所搭建之雨棚均係依法
        強制拆除之建築物，且已分別自行拆除或強制拆除完畢
        後，竟仍雇工在如附圖所示Ａ部分土地上建造一固定式
        花臺，在如附圖所示Ｂ部土地分上設置固定式鐵架，放
        置上開大阪根日本料理餐廳空調主機，並在如附圖所示
        Ｃ部分土地上以固定之鐵門及鋁門窗重新搭建一道牆面
        ，足認被告違反重建犯行明確，被告前開所辯，實不足
        採，
  （四）綜上所述，本件事證明確，被告犯行洵堪認定，應予依
        法論科。
  二、查被告行為後，刑法部分條文於九十四年二月二日經總統
      公布修正，並自九十五年七月一日起施行，其中與本案有
      關之第二條、第三十三條、第四十一條及第五十五條規定
      均已修正；又刑法施行法增訂第一條之一，亦於九十五年
      六月十四日經總統公布，並自同年七月一日起施行。按行
      為後法律有變更者，適用行為時之法律，但行為後之法律
      有利於行為人者，適用最有利於行為人之法律，現行刑法
      第二條第一項定有明文。此條規定係規範行為後法律變更
      所生新舊法律比較適用之準據法，是刑法第二條本身雖經
      修正，但刑法第二條既屬適用法律之準據法，本身尚無比
      較新舊法之問題，於新法施行後，應一律適用裁判時之現
      行刑法第二條之規定，為「從舊從輕」之比較，合先敘明
      。次按本次刑法修正之比較新舊法，應就罪刑有關之共犯
      、未遂犯、想像競合犯、牽連犯、連續犯、結合犯，以及
      累犯加重、自首減輕暨其他法定加減原因（如身分加減）
      與加減例等一切情形，綜其全部罪刑之結果而為比較，最
      高法院九十五年五月二十三日九十五年度第八次刑庭會議
      著有決議可資參照。經查：
  （一）刑法第三百二十條第二項、第一項之竊佔罪，法定刑原
        為五年以下有期徒刑、拘役或科銀元五百元以下罰金，
        且自二十四年七月一日施行後即未再修正，惟就罰金刑
        部分，依增訂之刑法施行法第一條之一規定：「中華民
        國九十四年一月七日刑法修正施行後，刑法分則編所定
        罰金之貨幣單位為新臺幣。九十四年一月七日刑法修正
        時，刑法分則編未修正之條文定有罰金者，自九十四年
        一月七日刑法修正施行後，就其所定數額提高為三十倍
        。但七十二年六月二十六日至九十四年一月七日新增或
        修正之條文，就其所定數額提高為三倍。」及修正之刑
        法第三十三條第五款規定：「主刑之種類如下：‥‥‥
        五、罰金：新臺幣一千元以上，以百元計算之」等規定
        ，則修正後刑法第三百二十條第二項、第一項之竊佔罪
        所得科之罰金刑最高為新臺幣一萬五千元，最低為新臺
        幣一千元，然依修正前之刑罰法律即罰金罰鍰提高標準
        條例第一條前段規定之提高十倍及刑法第三十三條第五
        款規定之罰金最低額銀元一元計算，竊佔罪之罰金刑最
        高為銀元五千元，最低額為銀元一元，折算為新臺幣後
        ，修正前後刑法第三百二十條第二項、第一項竊佔罪罰
        金刑部分最高額雖同為新臺幣一萬五千元，然修正前刑
        法第三百二十條第二項、第一項竊佔罪罰金刑最低額僅
        為新臺幣三元，遠低於修正後刑法第三百二十條第二項
        、第一項竊佔罪罰金刑最低額一千元，比較修正前、後
        之刑罰法律，自以修正前之法律較有利於被告。
  （二）建築法第九十五條之罪，法定刑為一年以下有期徒刑、
        拘役或科或併科新臺幣三十萬元以下罰金，依修正之刑
        法第三十三條第五款規定：「主刑之種類如下：‥‥‥
        五、罰金：新臺幣一千元以上，以百元計算之」等規定
        ，則於刑法修正後，建築法第九十五條之罪所得科或併
        科之罰金刑最高額為新臺幣三十萬元，最低為新臺幣一
        千元，然依修正前之刑法第三十三條第五款規定之罰金
        最低額銀元一元計算，建築法第九十五條之罪所得科或
        併科之罰金刑最高額為新臺幣三十萬元，最低額為銀元
        一元，折算為新臺幣後，刑法修正前後，建築法第九十
        五條之罪所得科或併科之罰金刑最高額雖同為新臺幣三
        十萬元，然刑法修正前建築法第九十五條之罪所得科或
        併科之罰金刑最低額僅為新臺幣三元，遠低於刑法修正
        後建築法第九十五條之罪所得科或併科之罰金刑最低額
        新臺幣一千元，比較修正前、後之刑罰法律，自以修正
        前之法律較有利於被告。
  （三）刑法第五十五條關於牽連犯之規定業經刪除，則被告所
        犯各罪，應予分論併罰。比較新、舊法結果，適用被告
        行為時之法律即修正前刑法第五十五條牽連犯之規定，
        較有利於被告。至於關於想像競合犯之規定，新法增列
        但書「不得科以較輕罪名所定最輕本刑以下之刑」，係
        科刑之限制，為法理之明文化，非屬法律之變更，自無
        新舊法比較之問題。
  （四）刑法第四十一條第一項前段關於易科罰金之規定，新法
        修正為「犯最重本刑為五年以下有期徒刑以下之刑之罪
        ，而受六個月以下有期徒刑或拘役之宣告者，得以新臺
        幣一千元、二千元或三千元折算一日，易科罰金」，惟
        依被告行為時之刑罰法律即修正前刑法第四十一條第一
        項前段：「犯最重本刑為五年以下有期徒刑以下之刑之
        罪，而受六個月以下有期徒刑或拘役之宣告，因身體、
        教育、職業、家庭之關係或其他正當事由，執行顯有困
        難者，得以一元以上三元以下折算一日，易科罰金」及
        修正前罰金罰鍰提高標準條例第二條關於「依刑法第四
        十一條易科罰金者，均就其原定數額提高為一百倍折算
        一日；法律所定罰金數額未依本條例提高倍數，或其處
        罰法條無罰金刑之規定者，亦同」等規定，易科罰金之
        折算標準最高為銀元三百元，最低為銀元一百元，換算
        為新臺幣後，最高額為新臺幣九百元，最低額為新臺幣
        三百元。比較修正前、後關於易科罰金折算標準之刑罰
        法律，適用修正前之規定即修正前刑法第四十一條第一
        項前段及修正前罰金罰鍰提高標準條例第二條規定，對
        被告較為有利。
  （五）綜上法律修正前、後之比較，揆諸前揭說明及修正後刑
        法第二條第一項之「從舊從輕」原則，本件以適用修正
        前之相關刑罰法律，對被告較為有利，並應整體適用修
        正前刑法相關規定及罰金罰鍰提高標準條例第一條前段
        、第二條規定論處。
  三、核被告所為，係犯行為時刑法第三百二十條第二項、第一
      項之竊佔罪及建築法第九十五條之違法重建罪。被告委請
      不知情之成年男子在如附圖所示之Ａ、Ｂ、Ｃ部分土地上
      重新搭蓋牆面、鐵架及花臺之行為，以遂行其竊佔犯行，
      為間接正犯。被告為達竊佔之目的，先後所為二次搭建磚
      牆及各一次鐵架、花臺之數行為，係屬同一犯意之接續多
      次行為，侵害相同法益，應為接續犯。被告一竊佔行為，
      同時侵害多人法益，而觸犯數罪名之同種想像競合犯，依
      刑法第五十五條前段規定，僅論以一罪。又被告在如附圖
      所示之Ａ、Ｂ、Ｃ部分土地上違法重新搭蓋牆面、鐵架及
      花臺之行為之目的在於竊佔，所犯二罪之間，有方法結果
      之牽連關係，應從一重之竊佔罪論處。再起訴書犯罪事實
      欄內就被告違法重建之犯罪事實業已提起公訴，起訴法條
      雖漏未引用建築法第九十五條之規定，本院就此部分犯罪
      事實自應裁判之；又被告係為大阪根日本料理餐廳不法之
      利益為上開犯行，起訴書誤載係為自己不法之利益，及被
      告係將如附圖所示Ｃ部分土地墊高十公分，起訴書誤載為
      墊高三十公分，均有未洽，併予說明。爰審酌被告為圖其
      經營之大阪根日本料理餐廳之私利，竟以違反重建之方式
      ，竊佔松江之星華廈全體區分所有權人共有之法定空地，
      作為大阪根日本料理餐廳使用，嚴重影響告訴人之權益，
      惡性非輕，且於本院審理時仍飾詞否認犯行，態度不佳暨
      其品行、生活狀況及智識程度等一切情狀，量處如主文所
      示之刑，並諭知易科罰金之折算標準。
據上論斷，應依刑事訴訟法第二百九十九條第一項前段，建築法
第九十五條，刑法第二條第一項前段、第十一條、修正前刑法第
三百二十條第二項、第一項、第四十一條第一項前段、第五十五
條，罰金罰鍰提高標準條例第一條前段、修正前罰金罰鍰提高標
準條例第二條，現行法規所定貨幣單位折算新臺幣條例第二條，
判決如主文。
本件經檢察官陳以敦到庭執行職務
中    華    民    國  九十五  年    八    月  三十一  日
                  臺灣臺北地方法院刑事第二庭
                      審判長法  官  吳孟良
                            法  官  沈君玲
                            法  官  雷淑雯
以上正本證明與原本無異。
如不服本判決，應於判決送達後十日內，向本院提出上訴狀（應
抄附繕本）。告訴人或被害人如對於本判決不服者，應具備理由
請求檢察官上訴，其上訴期間之計算係以檢察官收受判決正本之
日期為準。
                            書記官  陳弘文
中    華    民    國  九十五  年    八    月  三十一  日
附錄本案論罪科刑法條全文
中華民國刑法第三百二十條
意圖為自己或第三人不法之所有，而竊取他人之動產者，為竊盜
罪，處五年以下有期徒刑、拘役或五百元以下罰金。
意圖為自己或第三人不法之利益，而竊佔他人之不動產者，依前
項之規定處斷。
前二項之未遂犯罰之。
建築法第九十五條：
依本法規定強制拆除之建築物，違反規定重建者，處一年以下有
期徒刑、拘役或科或併科新臺幣三十萬元以下罰金。


司法院資訊處製作；財團法人民間司法改革基金會備份。
